【裁判字號】    97,交易,764
【裁判日期】    980331
【裁判案由】    過失傷害
【裁判全文】
臺灣臺北地方法院刑事判決             97年度交易字第764號
公  訴  人  臺灣臺北地方法院檢察署檢察官
被      告  甲○○
                      之5
                      之4
上列被告因過失傷害案件，經檢察官提起公訴（97年度調偵字第
1102號），本院判決如下：
    主  文
甲○○無罪。
    理  由
一、公訴意旨略以: 被告甲○○於民國96年11月20日23時05分許
    ，駕駛車牌號碼8860─DJ號自用小客車，沿臺北市中正區○○○路由東往西之內側車道行駛，行經和平西路與廈門街口
    時，本應注意汽車行駛至交叉路口，轉彎車應讓直行車先行
    ，而依當時天氣晴、夜間自然光、路面乾燥無缺陷、亦無障
    礙、視距良好等情狀，並無不能注意之情事，竟疏未注意及
    此，即逕自左轉，致對向外側車道上，由告訴人丁○○所騎
    乘之車牌號碼CZR─576號機車，見狀閃避不及，而與上開自
    用小客車右後車身碰撞，因而倒地受有右肩壓痛、左手腕擦
    傷、右腕擦傷、右膝擦傷、右足擦傷等傷害。因認被告涉犯
    刑法第284條第1項前段過失傷害罪嫌。
二、按被告未經審判證明有罪確定前，推定其為無罪。犯罪事實
    應依證據認定之，無證據不得認定犯罪事實，又不能證明被
    告犯罪者，應諭知無罪之判決，刑事訴訟法第154條、第301
    條第1項前段分別定有明文。而告訴人之告訴，係以使被告
    受刑事訴追為目的，是其陳述是否與事實相符，仍應調查其
    他證據以資審認（最高法院52年台上字第1300號判例意旨參
    照）。又認定犯罪事實所憑之證據，雖不以直接證據為限，
    間接證據亦包括在內，然而無論直接證據或間接證據，其為
    訴訟上之證明，須於通常一般之人均不致有所懷疑，而得確
    信其為真實之程度者，始得據為有罪之認定，倘其證明尚未
    達到此一程度，有合理之懷疑存在而無從使事實審法院得有
    罪之確信時，即應由法院為諭知被告無罪之判決，最高法院
    著有76年臺上字第4986號判例可資參照。又按刑事訴訟法第
    161條已於91年2月8日修正公布，其第1項規定：檢察官就被
    告犯罪事實，應負舉證責任，並指出證明之方法。因此，檢
    察官對於起訴之犯罪事實，應負提出證據及說服之實質舉證
    責任。倘其所提出之證據，不足為被告有罪之積極證明，或
    其指出證明之方法，無從說服法院以形成被告有罪之心證，
    基於無罪推定之原則，自應為被告無罪判決之諭知，最高法
    院92年台上字第128號判例參照。
三、公訴意旨認被告甲○○涉犯上開罪嫌，無非係以被告坦承於
    上開時、地，駕駛上開車輛行經上開交岔路口之自白、證人
    丁○○、乙○○、鄭茂廷之證詞、道路交通事故現場圖、替
    調查報告表、機車及小客車事發後之外觀照片12張、臺北市
    聯合醫院和平院區診斷證明書等為其論據。
四、訊據被告甲○○固坦承於前揭時間，駕駛上開車輛行經上開
    交岔路口等情不諱，惟堅詞否認其有何過失傷害之犯行，並
    辯稱: 我的車子沒有任何碰撞痕跡，當時我也沒有看到有人
    騎車跌倒或是發生車禍等語。經查: 告訴人丁○○於上開時
    、地，騎乘機車倒地而受有右肩壓痛、左手腕擦傷、右腕擦
    傷、右膝擦傷、右足擦傷等傷害一情，業據證人劉文嘉、乙○○分別於本院審理時結證及證人鄭茂廷於偵查中結證在案
    ，並有告訴人所提出之臺北市聯合醫院和平院區所出具之診
    斷證明書為證（參偵卷第14頁）。但被告堅詞否認曾與告訴
    人發生任何擦撞。是本案被告及告訴人所分別駕駛及騎乘之
    車輛，曾否在上開交岔路口發生碰撞，以及告訴人騎車倒地
    是否與被告在該交岔路口處轉彎有關，實有先予究明之必要
    。經查:
  (一)有關告訴人於上開、地，騎車倒地受傷之經過，告訴人於97
    年11月22日22時第一次製作談話筆錄時指稱: 我沿和平西路
    西向東最右則車道，於行向綠燈時繼續直行，欲通過廈門街
    ，未料當我車快行駛至肇事地點時，突有一沿對向行駛之自
    小客8860─DJ忽然於該路口左轉廈門街（東往南），因事出
    突然，致我車閃煞不及，亦因此而致我車之『右前側車身』
    撞及該自小客之右後車角而肇事，...。」、「時速50公里
    。」等語（參偵卷第18頁）。第二次於97年11月24日至臺北
    市政府警察局中正第二分局製作筆錄時陳稱: 「.. 行至和
    平西路與廈門街口處時，遭乙部自小客車... 沿和平西路東
    往西突然左轉廈門街往南，我發現後已煞車不及，擦撞到該
    車右後車角部分，致我重心不穩人車滑倒在地。」、「當時
    行車時速約40至50公里左右，撞擊點為我重機車『前車頭導
    流板』與肇事自小客車右後車尾部位。」等語（參偵卷第12
    頁）。第三次於96年12月27日至臺北市政府警察局中正第二
    分局製作筆錄時又稱: 「我確實有撞到對方，有可能是我『
    前車輪』去撞到自小客右後車尾部分。」等語（參偵卷第9
    頁）。其於本院審理中，以證人身分具結作證稱: 「我覺得
    是摩托車的『前輪』撞到轎車的右後方。」等語（參本院98
    年3月29日審判筆錄）。是告訴人於上開時、地，與他人發
    生車禍瞬間，其所騎乘之機車究竟何部位與他人之車輛發生
    碰撞，前後所述，顯不一致。而依卷附之機車照片所示，告
    訴人當天所騎乘之機車前車頭導流板並無擦撞或留有白色車
    漆之痕跡（參偵卷第29頁）。另告訴人於96年12月12日模擬
    與其肇事自小客車擦撞之位置時，以手指指出自小客遭擦撞
    之部位為右後保險桿處，此有取證照片1張在卷可稽（參偵
    卷第32頁），並據告訴人於本院作證時確認在案。但查，被
    告當天所駕駛之車牌號碼8860─DJ自用小客車，經警通知被
    告到場後，除後車尾上方有不太明顯之凹陷痕外，後保險桿
    並無任何擦撞痕跡，亦無留有紅色車漆之現象，此有取證照
    片4張在卷可按（參偵卷第27-28頁）。被告所駕駛的是全白
    的車輛，而告訴人所騎乘之車輛則是全紅的車輛，二車在高
    速（告訴人時速約50公里）行駛下，如果曾發生碰撞，豈有
    可能毫無痕跡。是告訴人之指訴及證詞，是否全然屬實，非
    無疑問。
  (三)證人鄭茂廷於偵查中結證: 「當時我人在對面，是聽到砰一
    聲，是機車倒地摔倒的聲音，先是乙○○衝出去看，他說出
    車禍了，我們就看到一名女子倒在路上。是有一位機車騎士
    騎車跑回來告訴我們肇事的車號。」，但機車騎士沒有說女
    騎士倒地的原因等語（參偵卷第50頁）。另證人乙○○於本
    院審理時結證稱: 當天我就是廈門街23-2號的店內工作。聽
    到摩托車倒地的聲音，那個地方晚上常常發生車禍，而我擔
    心晚上視線不好，車子倒地後會有後車追撞上來，所以我趕
    快報119，並且出去看，在摩托車的後面指揮後面來車。當
    時沒有看到車。因為我是聽到摩托車倒地聲音之後才出去的
    。我沒有無聽到類似兩車碰撞的撞擊聲音。摩托車的駕駛沒
    有說他如何倒地，我也沒有請別人去騎摩托車往前看到底是
    何車輛肇事。交通隊來之後，有個騎摩托車的男子騎返回現
    場說剛剛前面有部車經過，該車車號為何，沒有說車型。那
    個騎摩托車的男子也沒有說他有無看到擦撞的情形等語（參
    本院98年3月20日審判筆錄）。是證人鄭茂廷、乙○○二人
    當時雖在肇事現場附近，並均曾聽到告訴人騎車倒地的聲音
    ，但其二人均未目擊告訴人倒地之經過，亦未曾聽聞車輛互
    相碰撞之聲音。是其二人之證詞尚不足以據以認定被告於上
    開時、地，確曾駕車與告訴人發生擦撞，而致告訴人當場人
    車倒地，或告訴人在上開交岔路口騎車倒地受傷與被告在該
    交岔路口處轉彎有關等事實。
  (四)證人丙○○於本院審理時亦結證稱: 當天被告開車載我回家
    ，在和平西路與廈門街口左轉時，一直很順，沒有感覺到車
    子與機車有碰撞，也沒有聽到機車倒地的聲音等語（參本院
    98年3月20日審判筆錄），核與被告上開所辯相符。
  (五)至於公訴人所另提出之警方據報至現場後，所繪製之現場圖
    、事故調查報告表及照片等證據部分: 查，警方所繪製之現
    場圖僅有告訴人所指認之約略肇事地點，及二車行向示意而
    已，並無任何現場跡證包括散落物、刮地痕之長度、位置、
    機車最後倒地之狀態及位置等重要事項之記載。是該現場圖
    無法據以判斷告訴人倒地受傷究係因告訴人騎車不慎滑倒，
    或係因與被告先發生擦撞致無法控制機車而滑倒之事實。
  (六)末查，告訴人於偵查中自承: 肇事前確實是一邊抽菸一邊騎
    車等語（參偵卷第51頁）。而承前所述，告訴人於第一次製
    作談話筆錄時已自承當時之行車速度約為時速50公里。而查
    ，此一速度已為上開路段之最高速限，此有道路交通事故調
    查報告表在卷可參（參偵卷第16頁）。告訴人在高速行駛之
    狀能下，一邊抽菸一邊騎車，其對於道路之狀況反應能力自
    然減弱。是不能排除告訴人因上開行為而致控制失當造成機
    車倒地滑行之可能。
  (七)綜上，本件公訴人所提出之上開各項事證，告訴人之指訴部
    分，不僅前後有出入，且與卷附之相關取證照片顯不相合。
    另證人乙○○、鄭茂廷之證詞及現場圖等文書證據部分，亦
    均不足以據以認定被告於上開時、地，確曾駕車與告訴人發
    生擦撞，而致告訴人當場人車倒地，或告訴人在上開交岔路
    口騎車倒地受傷與被告在該交岔路口處轉彎有關等事實。且
    承前所述，告訴人當時係以約50公里時速之速度一邊抽菸一
    邊騎車，本院認於此情況下，告訴人對於道路之狀況反應能
    力自然減弱。是不能排除告訴人因上開行為而致控制失當造
    成機車倒地滑行之可能性。基於罪疑有利被告之原則，自應
    從被告有利之認定。此外，復查無其他積極之證據足以證明
    被告於上開時、地，駕車曾與告訴人發生擦撞，以及被告轉
    彎之行為有何過失，並告訴人之倒地滑行受傷有何因果關係
    。揆諸前開規定及說明，自應為被告無罪之諭知。
據上論斷，應依刑事訴訟法第284條之1、第301條第1項，判決如
主文。
本案經檢察官楊智綸到庭執行職務
中    華    民    國    98    年    3     月    31    日
                  交通法庭    法  官  李桂英
上正本證明與原本無異。
如不服本判決應於收受送達後10日內向本院提出上訴書狀，並應
敘述具體理由；其未敘述上訴理由者，應於上訴期間屆滿後20日
內向本院補提理由書（均須按他造當事人之人數附繕本）「切勿
逕送上級法院」。告訴人或被害人如對於本判決不服者，應具備
理由請求檢察官上訴，其上訴期間之計算係以檢察官收受判決正
本之日期為準。
                                書記官  嚴君珮
中    華    民    國    98    年    3     月    31    日


司法院資訊處製作；財團法人民間司法改革基金會備份。
